臺灣基隆地方法院民事裁定  
109年度亡字第36號
聲  請  人  林月淑  






上列聲請人聲請宣告林炳文死亡事件，本院裁定如下：
    主    文
林炳文（男、民國0年00月00日生、失蹤前最後設籍地：台北州
基隆郡基隆街基隆字玉田二百五十七番地）於民國四十五年十月
一日下午十二時死亡。
聲請程序費用由林炳文之遺產負擔。
    事實及理由
一、聲請意旨略以：聲請人為失蹤人林炳文之三妹，自聲請人出
    生後懂事至今，認知中家族僅有3名兄長即林錫勳、林春生
    、林春松，並經聲請人之母告知另有1名兄長林小木已過世
    。茲因辦理聲請人之父林冠世及胞兄林春松之繼承案件，經
    聲請人向戶政事務所申請除戶戶籍謄本及現戶謄本時，始發
    現家族尚有大哥林流於民國0年0月00日出生即死亡，而四哥
    即失蹤人林炳文則於8年11月30日出生，惟聲請人從未見過
    失蹤人，周遭親戚亦對失蹤人不知情，聲請人之母更未曾提
    及，且經戶政機關查詢僅有失蹤人之日據時期戶口調查簿之
    出生資料謄本，均查無失蹤人之死亡記事，而後及數位化系
    統亦查無任何資料，爰聲請宣告失蹤人死亡等語。
二、按失蹤人失蹤滿10年後，法院得因利害關係人或檢察官之聲
    請，為死亡之宣告；修正之民法總則第8條之規定，於民法
    總則施行後修正前失蹤者，亦適用之，但於民法總則修正前
    ，其情形已合於修正前民法總則第8條之規定者，不在此限
    ，71年1月4日修正公布前之民法總則第8條第1項及民法總則
    施行法第3條第3項分別定有明文。又法院准許宣告死亡之聲
    請，應公示催告，家事事件法第156條第1項復有明定。而此
    公示催告應公告之，該公告應揭示於法院公告處、資訊網路
    及其他適當處所；法院認為必要時，並得命登載於公報或新
    聞紙，或用其他方法公告之；其報明期間，自前項揭示之日
    起，應有6個月以上，此觀之家事事件法第156條第3項準用
    同法第130條第4、5項規定即明。查聲請人主張失蹤人之日
    據時期戶口調查簿未有死亡日期登載，於光復後亦無設戶籍
    資料等情，業據其提出日據時期戶口調查簿謄本、除戶戶籍
    謄本、戶籍謄本、基隆○○○○○○○○○109年3月10日基仁戶字第1
    090000726號函、繼承系統表等件為證，且經本院依職權函
    請基隆○○○○○○○○檢送失蹤人所有戶籍資料過院參院，經該所
    函覆稱：林炳文於日據時期設籍台北州基隆郡基隆街基隆字
    玉田二百五十七番地戶主「林荣欽」戶內，查無其後續戶籍
    資料等語，有該所109年9月7日基中戶字第1090002856號函
    附卷可稽，自堪信聲請人之主張為真實。又查國民政府於34
    年10月25日臺灣光復後，曾於35年4月間實施戶口清查，嗣
    於35年10月1日辦理初次設籍登記，而當時人口於臺灣光復
    後未辦理初設戶籍登記之原因，不外乎失蹤、死亡等因素所
    致，此為公所週知之事實。而依現存戶籍資料查無林炳文於
    35年10月1日申報初設戶籍登記之紀錄，復無證據可認林炳
    文業已死亡，堪認林炳文至遲於35年10月1日即處於失蹤之
    狀態，迄今仍行方不明之事實為真正，故聲請人聲請對失蹤
    人林炳文為死亡之宣告，核與前開條文尚無不合，應予准許
    。又因失蹤人林炳文已百歲以上，本院已定70日期間對失蹤
    人林炳文為宣告死亡之公示催告，並於109年9月9日下午5時
    將該公示催告揭示於本院牌示處及登載於司法院網站，有本
    院公告附卷可稽，現申報期間屆滿70日，未據失蹤人陳報其
    生存或知失蹤人生死者陳報其所知，亦經本院依職權查明無
    訛，本院自應依法宣告失蹤人死亡。
三、次按宣告死亡之裁定應確定死亡之時，家事事件法第159條
    定有明文。而受死亡宣告者，以判決內所確定死亡之時，推
    定其為死亡；前項死亡之時，應為前條各項所定期間最後日
    終止之時。但有反證者，不在此限，民法第9條亦有明定。
    本件失蹤人林炳文自35年10月1日失蹤，計至45年10月1日止
    失蹤屆滿10年，故應推定該日下午12時為其死亡之時，爰依
    法宣告林炳文於45年10月1日下午12時死亡。
四、依家事事件法第154條第3項、第159條第1項，裁定如主文。
中　　華　　民　　國　　109 　年　　11　　月　　30　　日
                   家事法庭法  官　王美婷  
以上正本係照原本作成。
如對本裁定抗告須於裁定送達後10日內向本院提出抗告狀。
中　　華　　民　　國　　109 　年　　11　　月　　30　　日
                           書記官　施鴻均